【裁判字號】    98,審再,23
【裁判日期】    980708
【裁判案由】    再審之訴
【裁判全文】
臺灣臺北地方法院民事判決              98年度審再字第23號
再審原告    乙○○
                        樓
再審被告    甲○○
                        之23.
上列當事人間聲請依督促程序發支付命令事件，再審原告對於中
華民國98年3月5日本院98年度司促字第5498號支付命令提起再審
之訴，本院判決如下：
    主  文
再審之訴駁回。
再審訴訟費用由再審原告負擔。
    事實及理由
甲、程序方面：
一、按「再審之訴，應於三十日之不變期間內提起。前項期間，
    自判決確定時起算，判決於送達前確定者，自送達時起算；
    其再審之理由發生或知悉在後者，均自知悉時起算。但自判
    決確定後已逾五年者，不得提起」，民事訴訟法第五百條第
    一、二項定有明文。又提起再審之訴之原告，如主張其再審
    理由知悉在後者，應就所主張之事實負舉證之責任，最高法
    院著有30年抗字第443號判例可參。
二、卷查，本件再審原告係對於本院98年度司促字第5498號確定
    支付命令提起再審之訴，並以其於民國98年5月25日到院閱
    覽強制執行卷宗時，始發現系爭支付命令並未合法送達於再
    審原告等情，而認本件有民事訴訟法第四百九十六條第一項
    第九款規定之再審理由，業據提出本院98年度司促字第5498
    號支付命令、確定證明書、本院民事執行處通知為憑，以資
    釋明伊知悉再審理由及遵守再審不變期間之證據，是再審原
    告於98年6月18日提起本件再審之訴，未逾前述提起再審之
    訴不變期間之規定，先予敘明。
乙、得心證之理由：
一、再審原告主張略以：再審被告於本院98年度司促字第5498號
    督促程序核發支付命令事件中，係以偽造之欠據、本票聲請
    督促程序，實則兩造於96年12月17日兩願離婚時，依兩造簽
    立兩願離婚書並無約定再審原告應給付再審被告金錢之約定
    。另系爭支付命令迄未合法送達再審原告，再審原告自無從
    於法定期間內聲明異議。為此，依民事訴訟法第四百九十六
    條第一項第九款之規定，提起再審之訴等語。
二、本件未經言詞辯論，再審被告亦未提出書狀作何聲明或陳述
    。
三、按有為判決基礎之證物係偽造或變造者，得以再審之訴對於
    確定終局判決聲明不服；但前項第七款至第十款情形，以宣
    告有罪之判決或處罰鍰之裁定已確定，或因證據不足以外之
    理由，而不能為有罪之確定判決或罰鍰之確定裁定者為限，
    得提起再審之訴，民事訴訟法第四百九十六條第一項第九款
    、第二項定有明文。經查，再審原告固然主張再審被告據以
    聲請支付命令之基礎證物即欠據、本票函係偽造者，但其並
    未舉證證明有合於同法第二項規定要件之情事，亦即，再審
    被告並無因偽造或變造文書而構成刑事上之犯罪且經宣告有
    罪之判決等相關情狀存在。準此，再審原告所為主張，顯與
    民事訴訟法第四百九十六條第一項第九款及第二項之規定不
    合，自不得據以提起再審之訴，所述自無理由。
四、綜上所述，原支付命令並無民事訴訟法第四百九十六條第一
    項第九款之再審事由存在，再審原告執以提起本件再審之訴
    ，顯無理由，爰依同法第五百零二條第二項規定，不經言詞
    辯論，逕以判決駁回之。
五、本件事證已臻明確，再審原告所為之其他主張陳述並所提之
    證據，經本院審酌後，認均與本件之結論無礙，不再一一論
    述，併予敘明。
丙、據上論結，本件再審原告之訴為顯無再審理由，依民事訴訟
    法第五百零二條第二項、第七十八條，判決如主文。
中    華    民    國    98    年    7     月    8     日
                  民事第六庭  法  官  賴錦華
以上正本係照原本作成。
如對本判決上訴，須於判決送達後二十日之不變期間內，向本院
提出上訴狀。
中    華    民    國    98    年    7     月    8     日
                              書記官  張馨文


司法院資訊處製作；財團法人民間司法改革基金會備份。
